【裁判字號】    95,訴緝,157
【裁判日期】    950905
【裁判案由】    毒品危害防制條例
【裁判全文】
臺灣高雄地方法院刑事判決             95年度訴緝字第157號
公  訴  人  臺灣高雄地方法院檢察署檢察官
被      告  甲○○
上列被告因違反毒品危害防制條例案件，經檢察官提起公訴（94
年度毒偵字第6989、7768、8361號）及移送併案（94年度毒偵字
第8713號、95年度毒偵字第942 號），本院以簡式審判程序判決
如下：
    主  文
甲○○連續施用第一級毒品，累犯，處有期徒刑壹年陸月；又連
續施用第二級毒品，累犯，處有期徒刑捌月，扣案之如附表編號
2 所示之物均沒收銷燬之；應執行有期徒刑貳年，扣案之如附表
編號2 所示之物均沒收銷燬之。
    事  實
一、甲○○前因民國（下同）89、90年間違反毒品危害防制條例
    之施用毒品案件，經本院以90年度毒聲字第3338號裁定強制
    戒治，於92年4 月18日執行完畢，且同一施用毒品案件，且
    由臺灣新竹地方法院判處有期徒刑3 月確定，於94年4 月18
    日執行完畢，猶不知悔改，竟於上開強制戒治、有期徒刑先
    後執行先完畢後5 年內，復基於施用第一級毒品海洛因及施
    用第二級毒品（含施用甲基安非他命多次以及施用ＭＤＭＡ
    1 次）之概括犯意，自94年1 月間之某日起，連續在高雄縣
    岡山鎮○○路319 號、高雄市○○路詳址不知之友人住處、
    高雄縣阿蓮鄉○○路40號友人住處、高雄縣湖內鄉○○○路
    73巷5 弄10號等地，施用海洛因多次，均係以針筒注射之方
    式施用，平均每日施用2 、3 次，最後1 次在94年12月20日
    上午8 、9 時許，在高雄縣阿蓮鄉○○路40號友人住處施用
    ；另亦自94年1 月間之某日起，連續在高雄縣岡山鎮○○路
    319 號、高雄市○○路詳址不知之友人住處、高雄縣阿蓮鄉
    ○○路40號友人住處、高雄縣湖內鄉○○○路73巷5 弄10
    號等地，施用甲基安非他命多次，以將甲基安非他命置於吸
    食器內燒烤吸食之方式施用，平均每日施用1 、2 次，最後
    1 次在94年12月20日上午7 時許，在高雄縣阿蓮鄉○○路40
    號友人住處施用；又於94年9 月19日下午1 、2 時許，在高
    雄市三民區○○○路297 號10樓之8處 ，施用ＭＤＭＡ1 次
    。其間，由警方於如附表所示時間、地點被查獲，並扣得如
    附表編號2 所示之物。
二、案經高雄縣政府警察局湖內分局、高雄市政府警察局新興分
    局、高雄市政府警察局三民第一分局報請臺灣高雄地方法院
    檢察署檢察官偵查起訴及移送併案。
    理  由
一、前開事實，業據被告甲○○於審理時坦承不諱（見本院卷第
    35、55頁），且其經警多次查獲採集之尿液分別送台灣檢驗
    科技股份有限公司高雄市立凱旋醫院鑑驗結果，被告尿液均
    呈嗎啡及甲基安非他命陽性反應，有上開公司及醫院分別出
    具之濫用藥物尿液檢驗報告共4 紙附卷可稽；（94年7 月29
    日查獲採尿：見94年度毒偵字第6989號卷第28頁，94年9 月
    20日查獲採尿：見94年度毒偵字第8713號卷第10頁，94年10
    月5 日查獲採尿：見本院訴字卷第24頁，94年12月20日查獲
    採尿：見95年度毒偵字第942 號卷第14頁），且被告於94年
    9 月20日所採集之尿液，依卷附前揭檢驗報告（94年9 月20
    日查獲採尿：見94年度毒偵字第8713號卷第10頁），並呈施
    用ＭＤＭＡ後之ＭＤＭＡ陽性反應；並扣得其持有之白色晶
    體1 包及吸食器1 組，該白色晶體係甲基安非他命且吸食器
    內含甲基安非他命等情，亦經本院送高雄醫學大學附設中和
    紀念醫院鑑驗屬實，此有該醫院之檢驗報告2 紙在卷足憑（
    見本院訴字卷第33、34頁）；再者，被告前因89、90年間違
    反毒品危害防制條例之施用毒品案件，經本院以90年度毒聲
    字第3338號裁定強制戒治，於92年4 月18日執行完畢之事實
    ，此有臺灣高等法院被告前案紀錄表及本院院內索引卡紀錄
    表報表可按，是被告確係於前案強制戒治期滿執行完畢後5
    年內，又為本件施用毒品犯行無訛；從而，本件事證明確，
    被告犯行堪以認定，應予依法論科。
二、本案相關之法律比較適用：
    行為後法律有變更者，適用行為時之法律。但行為後之法律
    有利於行為人者，適用最有利於行為人之法律，刑法第2條
    第1 項定有明文。查被告於前開行為後，刑法第56條、第47
    條及第51條第5 款業經總統於94年2 月2日 修正公布，並依
    刑法施行法第10條之1 規定自95年7 月1 日施行。職是，本
    件自應就被告行為前、後相關法律有修正者，依前揭規定加
    以比較適用。茲說明如下：
  （一）本件被告行為後，刑法第56條關於連續犯之規定業於94
        年1 月7 日修正公布刪除，並於95年7 月1日 施行，則
        被告之犯行，因行為後新法業已刪除連續犯之規定，此
        刪除雖非犯罪構成要件之變更，但顯已影響行為人刑罰
        之法律效果，自屬法律變更。經查：本件被告先後多次
        施用第一級毒品海洛因及施用第二級毒品（含施用甲基
        安非他命多次及施用ＭＤＭＡ1 次），主觀上顯係基於
        施用第一級毒品及施用第二級毒品之同一犯意，客觀上
        逐次實施數次行為而具連續性，進而侵害同性質之法益
        ，惟因其各次行為依一般社會健全觀念，在時間差距上
        ，可以分開，在刑法評價上，各具獨立性，每次行為皆
        可獨立成罪，是依修正前刑法第56條之規定，本得適用
        連續犯規定而論以一罪，並得加重其刑至2 分之1 ，惟
        因修正後刑法刪除前開連續犯規定，以致被告前揭分別
        多次施用第一級毒品及多次施用第二級毒品之各該數次
        構成要件行為須依法分別論以數罪而併罰之，依新法第
        2 條第1 項規定比較新、舊法之結果，仍以行為時、即
        修正前刑法第56條之規定較有利於被告（最高法院95年
        第8 次刑事庭會議決議亦採同一見解）。故本件應依修
        正前刑法第56條作為被告論罪科刑之基礎。
  （二）修正前刑法第47條原規定：「受有期徒刑之執行完畢，
        或受無期徒刑或有期徒刑一部之執行而赦免後，5 年以
        內再犯有期徒刑以上之罪者，為累犯，加重本刑至2分
        之1 」，嗣修正為：「受徒刑之執行完畢，或一部之執
        行而赦免後，5 年以內故意再犯有期徒刑以上之罪者，
        為累犯，加重本刑至2 分之1 」，將累犯成立之要件限
        於5 年內「故意」再犯有期徒刑以上之罪者，始有加重
        其刑規定之適用。經比較修正前、後關於累犯之規定，
        當以修正後之規定限縮累犯適用範圍，較有利於被告，
        故應依刑法第2 條但書，適用裁判時之修正後刑法第47
        條第1 項前段規定，作為論斷被告是否構成累犯之依據
        。
  （三）又被告行為後，刑法第51條關於數罪併罰之定應執行刑
        規定亦於民國94年1 月7 日修正公布，並於95 年7月1
        日施行，修正前刑法第51條第5 款規定：「宣告多數有
        期徒刑者，於各刑中之最長期以上，各刑合併之刑期以
        下，定其刑期。但不得逾20年。」，修正後刑法第51條
        第5 款規定：「宣告多數有期徒刑者，於各刑中之最長
        期以上，各刑合併之刑期以下，定其刑期。但不得逾30
        年。」，經比較新舊法結果，修正後之規定提高併罰之
        最高刑期，並末較有利於被告，是依刑法第2 條第1 項
        前段之規定，仍應依修正前刑法第51條第5 款規定。
  （四）按被告犯罪後法律有變更，而比較行為時及裁判時之法
        律時，應就與罪刑有關之共犯、未遂犯、結合犯以及累
        犯加重、自首減輕、暨其他法定加減原因與加減例等一
        切情形，比較其全部之結果，而為整體之適用，不能割
        裂而分別適用新舊法有利之條文（最高法院95年度台上
        字第3735號判決意旨參照）。本件經依前述是否論以連
        續犯及數罪併罰等規定合併比較之結果，爰認修正前刑
        法之連續犯及數罪併罰等相關規定較諸累犯之規定，對
        於被告論罪科刑時之影響較鉅，且較有利於被告，故應
        依行為時之修正前刑法作為本件被告論罪科刑之依據。
        至累犯規定部分，雖以修正後之規定較有利於被告，然
        基於一體適用原則，亦應依修正前刑法之累犯規定適用
        之。
三、核被告甲○○所為，係犯毒品危害防制條例第10條第1項 項
    之施用第一級毒品及同條第2 項之施用第二級毒品等罪。被
    告持有海洛因、甲基安非他命及ＭＤＭＡ之低度行為，應為
    施用海洛因、甲基安非他命及ＭＤＭＡ之高度行為所吸收，
    均不另論罪。其先後多次施用第一級毒品海洛因，及多次施
    用第二級毒品（含多次施用甲基安非他命及1 次施用ＭＤＭ
    Ａ，施用甲基安非他命及施用ＭＤＭＡ均屬施用第二級毒品
    犯行，是以均認係施用第二級毒品犯行之連續犯），均時間
    緊接，所犯係各該構成要件相同之罪名，顯均係出於概括犯
    意反覆為之，應各依修正前刑法第56條之規定，均以連續犯
    論處，並分別加重其刑。又公訴人雖未就被告所犯自94年1
    月之某日某時起，至94年12月20日上午8 、9 時許止之連續
    多次施用第一級毒品海洛因犯行部分起訴（除已起訴之94年
    7 月29日經警採尿時起回溯24小時內之某時之施用海洛因1
    次犯行外），惟查被告所犯上開未經起訴之連續施用海洛因
    犯行部分，與已起訴之94年7 月29日經警採尿時起回溯24小
    時內之某時之施用海洛因1 次之犯行，以及公訴人雖未就被
    告所犯自94 年1月間之某日起，至94年12月20日上午7 時許
    止之連續數次施用第二級毒品甲基安非他命犯行部分，以及
    94年9 月19日下午1 、2 時許之施用ＭＤＭＡ部分起訴（除
    其間已起訴之94年7 月下旬之某日起至94年10 月3日止之連
    續施用甲基安非他命犯行部分以外），惟查被告所犯上開未
    經起訴之連續施用甲基安非他命犯行以及施用ＭＤＭＡ犯行
    部分，與已起訴之94年7 月下旬之某日起至94年10月3 日之
    連續施用甲基安非他命之犯行，均屬施用第二級毒品之連續
    犯，已如前述，分別具有裁判上一罪之關係，並均為起訴效
    力所及，本院自均得併予審酌，附此敘明。被告前因89、90
    年間違反毒品危害防制條例之施用毒品案件經本院判處有期
    徒刑3 月確定，於94年4 月18日執行完畢，此有臺灣高等法
    院被告前案紀錄表可按，其於5 年以內再犯本件有期徒刑以
    上之罪，為累犯，依修正前刑法第47條規定加重其刑，並就
    上開2 罪分別遞加之。復以其所犯施用海洛因及施用甲基安
    非他命用2 罪之間，犯意各別，行為互殊，應予以分論併罰
    。爰審酌被告前有89、90年間違反毒品危害防制條例之施用
    毒品犯行，經本院裁定觀察勒戒、強制戒治，且同案件並由
    本院判處罪刑確定，並均執行完畢後，已如前述，顯知被告
    早於89年間即有施用毒品之慣行，且迄今續為本案毒品之施
    用，全無悔悟，又於本案中屢遭警數次查獲施用犯行，竟仍
    持續為毒品之施用，顯見其陷溺毒品之程度極深，難以自拔
    ，非施以較長期之強制禁戒處遇，難期得以根絕其毒癮，以
    及其於本院審理時坦供犯行，態度良好等一切情狀，爰量處
    如主文所示之刑，並依修正前刑法第51條第5 款規定，定其
    應執行之刑，以示懲儆。扣案之其所持有之如附表編號2 所
    示之物，均係查獲之毒品，應依毒品危害防制條例法第18條
    第1 項前段規定，沒收銷燬之；而所扣得之上開甲基安非他
    命因因鑑驗而耗用部分，因已不存在，自無庸再為沒收銷燬
    之諭知。至94年7 月29日扣得之化學用蒸餾器2 個、燒瓶1
    個、酒精燈1 個、量杯1 個、玻璃吸管1 支、玻璃漏斗1 支
    、已開封注射針筒7 支、未開封注射針筒2支 、自製吸食用
    玻璃球10粒、自製吸食器4 個、電子磅秤1 台、透明結晶體
    1 包、白色粉末16包、米黃色粉末6 顆、十字標記白色藥丸
    47顆、破裂狀十字標記白色藥丸1 包、灰色藥丸3 顆、疑似
    毒品安非他命毒品檢驗包測試呈陽性反應9 包等物，均係非
    被告所有，而乙○○所有之物，業據證人乙○○審理時供證
    在卷（見本院卷第67頁），又94年9 月20日扣案之MDMA搖頭
    丸（藍色）41顆、MDMA搖頭丸（黃色）2 顆、MDMA搖頭丸粉
    末0.3 公克、吸食器2 組等物，被告否認係其所有，且係於
    楊盛源之租住處查獲，楊盛源則於警詢時供明：係綽號「阿
    清」之友人所有等詞（見94年度毒偵字第8713號之警卷第10
    頁），是上開扣案物品，既均非被告所有，又無證據證明與
    被告前揭犯行有何關聯，自不得為沒收之諭知。
據上論斷，應依刑事訴訟法第299 條第1 項前段、第273 條之1
第1 項，毒品危害防制條例第10條第1 項、第2 項、第18條第1
項前段，刑法第11條、第2 條第1 項前段，修正前刑法第56條、
第47條、第51條第5 款，判決如主文。
本案經檢察官黃建銘到庭執行職務。
中    華    民    國  95    年    9     月    5       日
                  刑事第13庭 法  官  高思大
右正本證明與原本無異。
如不服本判決，應於判決送達後10日內向本院提出上訴狀，上訴
於台灣高等法院高雄分院（須附繕本）。
中    華    民    國  95    年    9     月    5       日
                              書記官  盧聰明
附錄條文：
毒品危害防制條例第10條第1項、第2項：
施用第1級毒品者，處6月以上5年以下有期徒刑。
施用第2級毒品者，處3年以下有期徒刑。
附表
┌──┬───────────┬──────────────┬──────┐
│編號│查獲時間、地點        │扣案物                      │案號        │
├──┼───────────┼──────────────┼──────┤
│1   │94年7月29日下午4時10分│                            │94年度毒偵字│
│    │，高雄縣湖內鄉○○○路│                            │第6989號、94│
│    │73巷5弄10號           │                            │年度毒偵字第│
│    │                      │                            │號7768      │
├──┼───────────┼──────────────┼──────┤
│2   │94年10月5日晚上9時30分│安非他命毛重（驗前毛重 1.79 │94年度毒偵字│
│    │，高雄市苓雅區○○○路│公克、驗後毛重 1.77 公克）、│第8361號    │
│    │95號華納別館611室     │含甲基安非他命且無法析離之吸│            │
│    │                      │食器 1 組                   │            │
├──┼───────────┼──────────────┼──────┤
│3   │94年9月20日凌晨1時40分│                            │94年度毒偵字│
│    │，高雄市三民區○○○路│                            │第8713號    │
│    │297號10樓之8          │                            │            │
├──┼───────────┼──────────────┼──────┤
│4   │94年12月20日下午2時30 │                            │95年度毒偵字│
│    │分，高雄縣阿蓮鄉復安村│                            │第942號     │
│    │再興路40號            │                            │            │
└──┴───────────┴──────────────┴──────┘


司法院資訊處製作；財團法人民間司法改革基金會備份。
